【裁判字號】    98,易,78
【裁判日期】    980617
【裁判案由】    詐欺
【裁判全文】
臺灣桃園地方法院刑事判決                98年度易字第78號
公  訴  人  臺灣桃園地方法院檢察署檢察官
被      告  乙○○
選任辯護人  劉世興律師
上列被告因詐欺案件，經檢察官提起公訴（96年度偵緝字第1611
號），本院判決如下：
    主  文
乙○○共同意圖為自己不法之所有，以詐術使人將本人之物交付
，處有期徒刑壹年。
    事  實
一、乙○○與劉大偉 (由檢察官通緝中) 係夫妻關係，共同基於
    意圖為自己不法所有之犯意聯絡，於民國95年7 月間，透過
    劉大偉任職教官之部隊士官長丙○○ (由檢察官另案偵查中
    )， 向丙○○之同袍丁○○宣稱，劉大偉開設堡城資產管理
    顧問公司 (下稱堡城公司)， 從事成屋買賣，獲利頗豐，伊
    亦可依此方式投資獲利，並表示願為之介紹認識劉大偉，而
    誘發丁○○投資之興趣；嗣丙○○即於95年7 月21日下午某
    時許，陪同丁○○前往位於桃園縣中壢市○○○街365 號，
    由劉大偉與乙○○共同經營的堡城公司，與劉大偉見面，劉
    大偉向丁○○訛稱欲獲利，須先出資購屋，並且佯稱其可以
    較便宜之價格協助購買房屋及福特廠牌ESCAPE型車輛，致丁○○信以為真，不疑有他，而簽立面額新臺幣 (下同)80 萬
    元本票3 張，作為乙○○、劉大偉代墊房屋頭期款之擔保。
    同年7 月23日，乙○○、劉大偉再以代繳房屋、汽車定金為
    由，要求丁○○將其使用之基隆市安瀾橋郵局帳號00000000
    000000號帳戶提款卡及密碼交出，致丁○○信以為真，而交
    付之上開帳戶提款卡及密碼；乙○○、劉大偉遂持上開提款
    卡及密碼，自丁○○所有前開郵局帳戶內，分別於同年7 月
    24日提領5 萬元、同年7 月26日提領3 萬1 千元、同年8 月
    3 日提領2 萬元、同年8 月5 日提領1 萬元、同年8 月8 日
    提領1 萬元，共計提領12萬1 千元。乙○○、劉大偉另以購
    屋款及購車尾款為由，要求丁○○將其定存款項解約，分別
    於95年7 月27日、同年8 月9 日偕同丁○○至基隆中華郵政
    總局，分別解約二筆定存金額262,160 元 (含定存利息)、
    180,876 元 (含定存利息)， 又於同年7 月31日，乙○○偕
    同丁○○至國軍基隆財務組將解約一筆定存金額246,23 7
    元 (含定存利息)提 領金額共69萬3 千元，其中20萬元，分
    別於95年7 月27日、28日以提款卡分別提領之。再於95年8
    月間，以上揭金額不足支付房屋訂金為由，要求丁○○將身
    分證影本、申請書、畢業證書、軍人證、薪資單等資料，交
    予高郁智 (另由檢察官另簽分辦理)持 向台東中小企業銀行
    桃園分行 (下稱台東企銀)申 請軍人貸款，丁○○不疑有他
    ，依指示交付上開證件，台東企銀分別於同年9 月15日、9
    月18日，分兩次核撥各242,300 元之款項匯入丁○○所有前
    開郵局帳戶內，旋遭乙○○、劉大偉於核撥當日分別提領其
    中之24萬元、24萬2 千元 (共48萬2 千元)得 手。嗣丁○○
    因獲悉乙○○、劉大偉未依約協助購買指定車輛及投資購買
    房屋，經多次催討還款均置之未理，丁○○偶然間得知呂貞
    瑩即劉大偉之表妹、卓勝修即劉大偉退伍前之部屬亦遭乙○○、劉大偉詐財，始悉受騙。
二、案經丁○○訴由臺灣桃園地方法院檢察署檢察官偵查起訴。
    理  由
甲、證據能力方面：
一、按被告以外之人於審判外之言詞或書面陳述，除法律有規定
    者外，不得作為證據，刑事訴訟法第159 條第1 項固有明定
    。惟被告以外之人於審判外之陳述，雖不符同法第159 條之
    1 至之4 規定，但經當事人於審判程序同意作為證據，法院
    審酌該言詞陳述或書面作成時之情況，認為適當者，亦得為
    證據，且當事人、辯護人於法院調查證據時，知有第159 條
    第1 項不得為證據之情形，而未於言詞辯論終結前聲明異議
    者，視為有前項之同意，此亦據刑事訴訟法第159 條之5 規
    定甚明。
二、本案判決所引用被告以外之人於審判外之陳述，被告於97年
    12月24日本院準備程序中，已陳稱：對證據能力沒有意見等
    語明確，迄本院言詞辯論終結前，復未對該等證據之證據能
    力聲明異議，本院審酌該等證據之取得，並無違法不當或證
    明力明顯過低之瑕疵，亦認以之作為證據，要屬適當。是以
    依刑事訴訟法第159 條之5 之規定，下列所引用之被告以外
    之人於審判外之陳述，均有證據能力。
乙、實體方面：
一、訊據被告乙○○固不否認告訴人丁○○郵局帳戶內經人提領
    如上揭事實欄所載之金額、告訴人將其於郵局及國軍財務組
    的定存解約、告訴人有向台東企銀辦理軍人貸款後，核貸之
    金額亦遭人提領及告訴人簽發80萬元本票3 張等情不諱，惟
    矢口否認有何詐欺犯行，辯稱：伊未參與、經營堡城資產管
    理顧問公司的業務，亦不知情劉大偉所為，且未對告訴人即
    被害人丁○○為任何施詐術之行為，並與劉大偉無犯意聯絡
    云云。經查：
（一）上開犯罪事實，業據證人即告訴人丁○○於偵查中具結證
      述及本院審理中經交互詰問具結證述：丙○○一直遊說伊
      ，想不想要以買房子，再轉手賣出方法獲利賺錢，並表示
      其現所駕駛之車子，即因此方式賺錢獲利而得以擁有此車
      ，且表明願為之介紹認識劉大偉，故95年7 月21日丙○○
      陪同伊前去見劉大偉，劉大偉詢問伊想不想賺錢、伊有多
      少存款，並拿出公司內成功的投資案例，劉大偉向伊表示
      欲投資獲利，須先拿出錢來買房子；伊向劉大表示由於定
      存尚未解約，伊無法立即拿出錢，劉大偉表示可以先幫伊
      出錢，惟要求伊簽下票面金額80萬元本票共三張為擔保。
      於95年7 月23日，劉大偉又以代繳房屋、汽車定金為由，
      而要求伊交付提款卡及密碼，及解約其定存；又於8 月間
      ，劉大偉表示找到伊所要之房子，要求伊辦理軍人貸款。
      伊於過去7 月至9 月間，不斷交付財物予劉大偉等人，卻
      未拿到車子，又偶然發現呂貞瑩，即劉大偉之表妹，傳給
      劉大偉之簡訊，大意為要劉大偉不要再騙人家錢之類等語
       (見96偵字第24024 號偵卷第45至48頁、98年度易字第78
      號院卷第24至34 頁)。又參以證人即受害人吳偉達、李承
      勳於偵查中皆證稱：劉大偉向伊表示欲集資，從事房地產
      買賣，要求伊軍人貸款，核撥之金額大部份皆交付予劉大
      偉，但渠繳了半年貸款，便跑走了，亦未返還之前給予之
      貸款之金額等語明確 (見96偵字第24024 號偵卷第35至37
      頁)。核之各該陳述主要內容契合一致，均是編織投資房
      地產買賣，獲利甚豐為由，誘使各被害人辦理軍人貸款
      ，將核貸金額交付之，益徵被告劉大偉有使告訴人丁○○
      陷於錯誤而交付財物之事實，應堪認定。
（二）證人即告訴人丁○○於偵查中亦證稱：95年7 月31日乙○○來部隊找伊，當日伊與乙○○一同前往國軍基隆財務組
      解約24萬9 千元的定存，解約後便交付24萬元8 千元予乙○○ (見96偵字第24024 號偵卷第47頁)。 又輔以證人丁○○於審理中證述：被告乙○○，在堡城公司提供給伊給
      台東企銀汽車貸款申請表，當時要貸款50萬元；劉大偉帶
      伊去看房子時，乙○○亦一同前往等語明確 (見98年度易
      字第78號院卷第57至58頁)。 復參以證人吳偉達、李承勳
      於偵查中皆證述：劉大偉本人還有她妻子乙○○與伊接洽
      投資房地產買賣，她的妻子在劉大偉的店裡面做會計。後
      來核貸的金額，劉大偉都向伊表示錢都存到他老婆的戶頭
      。乙○○亦有跟伊說投資的好處，且皆照著劉大偉的企劃
      書的內容來說。此外，劉大偉與乙○○皆陪同伊去看房子
      等語明確 (見96偵字第24024 號偵卷第36至37頁)。 核之
      各該證述，衡情，應可認定被告乙○○確實與劉大偉有共
      同犯罪之意思聯絡，行為分擔之事實。
（三）證人即堡城公司前員工甲○○於審理中證稱：公司為職業
      軍人貸款下來的款項，皆交由被告乙○○與劉大偉；雖乙○○於公司未擔任何職務，劉大偉有交代將核貸的金額，
      交付予被告乙○○，然後要跟乙○○說明這一個款項是從
      何而來，被告就把錢放入包包裡面；且證述於離職前，亦
      見被告乙○○每天都有到公司等語明確 (見98年度易字第
      78號院卷第160 至163 頁)。 復參以證人呂貞瑩即劉大偉
      之表妹於偵查中之證稱：伊看過堡城公司內有幾個員工，
      包含乙○○；乙○○負責作帳，劉大偉負責業務等語明確
       (見96年度偵緝字第1611號偵卷第40頁)。 綜合上開證述
      ，亦足認定被告乙○○確實有參與、經營堡城公司，其所
      所辯未參與、經營堡城公司、對於劉大偉所為詐欺犯行毫
      不知情云云， 均係事後後卸責之詞，不足採信。
（四）除以上諸證據闡述所憑依據外，尚有基隆安瀾郵局存簿存
      摺明細、告訴人丁○○所有國防部主計局同袍儲蓄會95
      年度提款明細表、9871-ES(領牌前為FL-1611)車號車主歷
      史查詢資料、過戶登記書及附件影本各一件，在卷為憑，
      本案事證已臻明確，被告犯行堪以認定，應予依法論科。
二、核被告所為，係犯刑法第339 條第1 項之詐欺取財罪。被告
    就上開犯行，與劉大偉間有共同犯罪之意思聯絡，且各自分
    擔實施犯罪構成要件之行為，應以共同正犯論。被告乙○○
    與劉大偉接續於上開密接之時間，向同一被害人丁○○詐取
    財物，應認屬接續之一行為而僅構成單純一罪，論以詐欺取
    財罪已足；又本件犯罪時間係於95年7 月間以後，應無適用
    牽連犯之規定，本件公訴人認被告，係犯刑法第339 條第1
    項之詐欺取財及同法第339 條之2 之以不正方法自動付款設
    備取得他人財物，被告所犯上開2 罪間，應論以牽連犯從一
    重論處，容有誤會。爰審酌被告犯罪之動機、目的、手段，
    造成被害人所受損害，及其犯後未坦認犯行、參與本案犯罪
    之程度等一切情狀，量處如主文所示之刑，以示儆懲。
據上論斷，應依刑事訴訟法第299 條第1 項前段，刑法第28條、
第339 條第1 項，刑法施行法第1 條之1 第1 項、第2 項前段，
判決如主文。
本案經檢察官黃怡菁到庭執行職務。
中    華    民    國    98    年    6     月    17    日
                  刑事第十庭審判長法  官  江德民
                                  法  官  華奕超
                                  法  官  陳添喜
以上正本證明與原本無異。
如不服本判決應於收受判決後10日內向本院提出上訴書狀，並應
敘述具體理由。其未敘述上訴理由者，應於上訴期間屆滿後20日
內向本院補提理由書 (均須按他造當事人之人數附繕本)「 切勿
逕送上級法院」。
                                  書記官   劉玉梅
中    華    民    國    98    年    6     月    17    日
附錄論罪科刑法條
中華民國刑法第339 條規定：
意圖為自己或第三人不法之所有，以詐術使人將本人或第三人之
物交付者，處5 年以下有期徒刑、拘役或科或併科1 千元以下罰
金。
以前項方法得財產上不法之利益或使第三人得之者，亦同。
前二項之未遂犯罰之。

司法院資訊處製作；財團法人民間司法改革基金會備份。
